【裁判字號】    97,交上易,238
【裁判日期】    970710
【裁判案由】    過失傷害
【裁判全文】
臺灣高等法院臺南分院刑事判決       97年度交上易字第238號
上  訴  人
即  被  告  甲○○
上列上訴人因過失傷害案件，不服臺灣雲林地方法院96年度交易
字第89號中華民國97年3月25日第一審判決（起訴案號：臺灣雲
林地方法院檢察署96年度偵字第1603號），提起上訴，本院判決
如下：
    主  文
上訴駁回。
    事  實
一、甲○○於民國九十六年二月十一日十七時許，駕駛車牌號碼
    ＨＶ─九一七七號自用小客車，沿雲林縣麥寮鄉○○村○○
    號道路（雙向車道各三線快車道，二線慢車道）慢車道，由
    東往西方向直行，途經該道路與橋頭村仁德路三０九巷設有
    行車管制燈號（普通二時相設計）之交岔路口時，本應注意
    車輛行駛時，駕駛人應注意車前狀況，隨時採取必要之安全
    措施，而按當時天候為傍晚有暮光、天候為晴，道路為無缺
    陷、無明顯障礙之直線村里道路，視距應尚良好，顯無不能
    注意之情形，詎竟疏未注意及此，適有乙○○（業由原審判
    處有期徒刑三月確定）駕駛車牌號碼ＺＸ─三八二六號自用
    小貨車，沿對向內側快車道，由西往東方向行駛，行經該交
    岔路口，欲左轉進入仁德路三０九巷，亦疏未注意車前狀況
    及汽車行駛至交岔路口，轉彎車應讓直行車先行，在上開交
    岔路口綠燈左轉時，未讓同是綠燈之甲○○所駕駛直行車先
    行，迨雙方發覺時均已煞避不及，致甲○○自用小客車之車
    前頭與乙○○自用小貨車之右側車身，在前開交岔路口內發
    生碰撞，乙○○因此受有右膝後十字韌帶撕脫性骨折併血腫
    之傷害，甲○○則受有頭部挫傷及擦傷、右側手腕挫傷疑扭
    傷、左側膝蓋挫傷及擦傷等傷害。甲○○肇事後，立即報警
    處理，於偵查機關未發覺其犯罪前，主動向到場員警自承肇
    事自首而接受裁判。
二、案經乙○○訴由雲林縣警察局臺西分局報告臺灣雲林地方法
    院檢察署檢察官偵查起訴。
    理  由
甲、程序方面：
    被告以外之人於審判外之陳述，雖不符前四條之規定，而經
    當事人於審判程序同意作為證據，法院審酌該言詞陳述或書
    面陳述作成時之情況，認為適當者，亦得為證據。當事人、
    代理人或辯護人於法院調查證據時，知有第一百五十九條第
    一項不得為證據之情形，而未於言詞辯論終結前聲明異議者
    ，視為有前項之同意。刑事訴訟法第一百五十九條之五定有
    明文。證人乙○○在警詢及檢察事務官所為之證述，係屬審
    判外之言詞陳述，檢察官、被告並無不同意列為證據，且本
    院審理時，無於言詞辯論終結前聲明異議。而前開證人在警
    詢及檢察事務官所為之證述，係在自由意志下所為陳述，並
    親閱筆錄無訛後始簽名作成之情況，且該證言適為本案應審
    酌必要事項，自有證據能力，得為本案證據。
乙、實體方面：
一、訊據上訴人即被告甲○○就其於九十六年二月十一日十七時
    許，駕駛車牌號碼ＨＶ─九一七七號自用小客車，沿雲林縣
    麥寮鄉○○村○○號道路慢車道，由東往西方向直行，途經
    該道路與橋頭村仁德路三０九巷設有行車管制燈號之交岔路
    口時，與乙○○所駕沿對向內側快車道，由西往東方向行駛
    ，行經該交岔路口，欲左轉進入仁德路三０九巷之車牌號碼
    ＺＸ─三八二六號自用小貨車發生碰撞，乙○○因此受有右
    膝後十字韌帶撕脫性骨折併血腫之傷害之事實，固供認不諱
    。惟矢口否認有何過失傷害犯行，辯稱：伊當時車速約四十
    多公里直行，因左邊有分隔行樹，視線有受影響，所以到路
    口才突然發現左邊有乙○○車輛疾駛而來，當時來不及反應
    ，從路口煞車還是撞上，且對方當時的燈號應不能左轉云云
    。
二、經查：
    (一)被告供認確有於上揭時地，駕駛車牌號碼ＨＶ─九一七七
      號自用小客車，與乙○○所駕ＺＸ─三八二六號自用小貨
      車發生碰撞肇事，致乙○○因而受有右膝後十字韌帶撕脫
      性骨折併血腫傷害之事實，核與證人即告訴人乙○○於警
      詢、偵查及原審證述情節相符（見警卷第一至三頁、偵卷
      第四十四至四十七頁、原審卷第一０二至一０六頁），並
      有育仁醫院、華濟醫院診斷證明書（見警卷第十四頁、偵
      卷第十三至十四頁）、雲林縣警察局道路交通事故現場圖
      、雲林縣警察局道路交通事故調查報告表(一)、(二)各一紙（
      見警卷第八至十頁）及雲林縣警察局臺西分局蒐證照片六
      張（見警卷第十七至十九頁）附卷可稽。是被告前揭自白
      核與事實相符。
    (二)證人乙○○原審審理時證稱：伊於九十六年二月十一日十
      七時許，有和甲○○發生車禍，當天是要從雲一號道路到
      三０九巷左轉，行車方向從西往東，當時左轉號誌箭頭指
      示燈亮，在等候快車道二輛車通過，快車道由東往西車道
      沒有車，就左轉出去，開到慢車道時，突然甲○○就速度
      很快衝過來撞上。當天燈號沒有壞掉，伊有看快車道是沒
      有來車了，慢車道視線比較看不清楚，因為有安全島路樹
      ，從開始左轉到左轉完成和甲○○發生車禍之前，伊方向
      的號誌都一直是綠燈箭頭指示，到伊轉過去都是綠燈等語
      （見原審卷第一０二至一０六頁）。而被告亦自承發生車
      禍時，其行進方向是綠燈，則被告與乙○○係對向行駛，
      其二人發生車禍時行進號誌均係綠燈（僅被告陳稱乙○○
      行進方向雖係綠燈，但不可左轉），應可認定。
    (三)本件車禍發生之交岔路口設有普通二時相之行車管制燈號
      ，即告訴人行經該交岔路口直行，僅須停等一次紅燈，待
      側向仁德路三０九巷綠燈顯示完畢，即可直行，且乙○○
      直行之內側快車道，並無禁止左轉之標誌，其於該交岔路
      口遇綠燈時，確實可同時直行及左轉，且車禍當天該號誌
      並無故障等情，業據證人即到場處理本件車禍員警趙須堯
      於原審審理時證述：伊到場時，車子已經撞毀在路口西北
      角，甲○○在場陳述從東向西行駛，對方（指乙○○）是
      快車道左轉要往北，當時西向東的交通號誌，伊有特別留
      意，當時交通號誌沒有損壞情形，路口號誌設置以東向西
      來講，慢車道是直行箭頭，東向西是五個燈的直行箭頭，
      左轉保護裝置的直行箭頭，不是圓形綠燈，而西向東要進
      入路口是直行箭頭和左轉箭頭一起亮，前方就是圓形綠燈
      ，那個號誌是二時相，西向東快車道上面，地面好像有畫
      左轉標線等語（見原審卷第一０六至一０八頁），並有臺
      灣雲林地方法院檢察署電話洽辦公務電話紀錄單、時相說
      明資料各一紙（見偵卷第十七至二十一頁）、乙○○提出
      之現場照片三張（見原審卷第十七頁）、雲林縣警察局九
      十六年十一月二十一日雲警交字第０九六００三三四四七
      號函、九十六年十二月十四日雲警交字第０九六００三五
      九六九號函及九十六年十二月三十一日雲警交字第０九六
      ００三八０五０號函（見原審卷第六十四頁、第七十五至
      七十七頁、第八十至八十二頁）各一份在卷可參。綜觀證
      人乙○○、趙須堯之證述內容，與上述卷附相關資料均互
      核大致相符。本院再就被告肇事時之三０九巷路口處，西
      向東行駛方向即乙○○駕駛車輛綠燈能否左轉，函查雲林
      縣警察局，據該局明確函復肇事地點西向東行駛車輛綠燈
      可左轉，有該局九十七年六月二日雲警交字第０九七００
      一六三七三號函可考（見本院卷第三十五頁）。是證人乙
      ○○、趙須堯上開證述乙○○行進方向係綠燈可左轉，均
      可採信。
    (四)觀諸道路交通事故現場圖、道路交通事故調查報告表(一)、
      (二)及現場照片所示情形，事故發生之交岔路口為四岔路，
      ，被告行向之慢車道寬六點四公尺，乙○○行向之快車道
      有三快車道，每一快車道寬三點四公尺，路面均鋪裝柏油
      ，發生車禍時天候晴，傍晚有暮光，路面乾燥，僅快車道
      與慢車道之分隔島間有少數低矮植物等情，足見車禍發生
      當時，被告之行向應屬視線良好，被告行經該交岔路口時
      ，應無其他不能注意之情事。另參以被告所駕駛自用小客
      車之右輪煞車痕為九點九公尺，左輪煞車痕為八點五公尺
      ，且起點均位在前開交岔路口內，足見被告係駕車駛過該
      交岔路口時，始發現乙○○左轉之自用小貨車，進而緊急
      煞車至明。而誠如上述，乙○○駕車由雲一號道路內側快
      車道，欲左轉駛入仁德路三０九巷，須行經對向三線快車
      道及一線慢車道，總寬共計十五點四公尺，距離非短，被
      告理應於駕車沿該對向慢車道駛入該交岔路口前，即可注
      意到對向車道有無車輛左轉，以便及早減速慢行，避免發
      生車禍，詎竟遲至駛過該交岔路口始發現乙○○駕車欲左
      轉，致煞避不及發生碰撞，被告就本件車禍之發生，顯有
      未注意車前狀況之過失，至為灼然。
    (五)被告於偵查及原審迭次自承：「我時速約四十多公里左右
      」等語，可見被告於行經肇事之交岔路口時，並未有減速
      慢行之動作；參以被告供稱：「其左邊有路樹阻擋，出路
      口才可見左側來車」等情，亦可證被告於肇事前，確未見
      有乙○○左側來車。另觀諸現場照片（見原審卷第十九頁
      ），被告左側之分隔島植物高度並不高，且於到達路口前
      數公尺處即無植物，被告行向之視線應未遭到阻擋，縱有
      部分視線受阻，被告理應更加注意車前狀況，於通過交岔
      路口時，反更應減速慢行，提高警覺，以防遭阻擋之視線
      範圍外有難以預測狀況突發；然被告不僅未減速通過該路
      口，且於告訴人幾近完成左轉後，才由乙○○所駕駛車輛
      右側車身中間撞上，益證被告與乙○○發生車禍前，即駛
      至事故發生之交岔路口時，確實並未注意有乙○○來車，
      且並未減速慢行，仍以時速四十公里之速度通過該交岔路
      口，而有未注意車前狀況，隨時採取必要安全措施之事實
      ，應可認定。
    (六)按汽車行駛時，駕駛人應注意車前狀況，並隨時採取必要
      之安全措施，道路交通安全規則第九十四條第三項訂有明
      文。被告於前揭時、地駕駛車輛應注意能注意而不注意上
      開規定，於行至交岔路口時，因未注意車前狀況，採取必
      要之安全措施，以致肇事，已如前所述，被告之行為自有
      過失。經送請臺灣省嘉雲區車輛行車事故鑑定委員會鑑定
      後，亦同此認定，認為「乙○○駕駛自用小貨車，行經行
      車管制號誌交岔路口，左轉彎車未讓對向直行車先行，為
      肇事主因。甲○○駕駛自用小客車，行經行車管制號誌交
      岔路口，未注意車前狀況，為肇事次因」，有該委員會九
      十六年九月十一日嘉雲鑑九六０四六六字第０九六五八０
      三０四四號函及所附之鑑定意見書（見原審卷第二十一至
      二十三頁）一份附卷足憑。是被告就本件車禍之發生確有
      過失，已至為灼然。則乙○○因本件車禍受有右膝後十字
      韌帶撕脫性骨折併血腫之傷害，與被告之過失行為間應具
      有相當因果關係，要無可疑。雖乙○○人亦有轉彎車未讓
      直行車先行之過失，仍不能因此解免被告過失責任之成立
      。
    (七)至證人陳明勝雖於本件車禍發生後，應被告之要求，前往
      肇事地點拍攝現場照片三張（即被告提出之偵卷第十至十
      二頁），欲證明乙○○行車方向綠燈不可左轉云云。惟查
      ：證人陳明勝原審證述：伊平時很少經過肇事地點，不清
      楚該路口之號誌情形，本件車禍也是事後才聽被告講，二
      月底才受被告要求前往照相，五月份又前往拍攝一次，至
      於該路口號誌有無故障並不清楚，也不記得拍照時有哪些
      燈號變化等語（見原審卷第一一０至一一二頁）。因此，
      證人陳明勝既然不清楚肇事地點之號誌情形，其所證述內
      容，自無從為對被告有利之認定。至被告提出之三張照片
      ，第一張及第二張照片（見偵卷第十至十一頁）所拍攝之
      畫面均僅有紅燈情形，與本件雙方爭點並不相干；至於第
      三張照片（見偵卷第十二頁）雖有顯示直行箭頭綠燈，但
      既然也是證人陳明勝於事後所拍攝，則亦無從證明拍攝時
      之號誌情形與車禍發生時之號誌情形完全相同，況與本院
      前揭向雲林縣警察局，函查肇事時肇事地點西向東行駛車
      輛綠燈可左轉，有該局九十七年六月二日雲警交字第０九
      七００一六三七三號函復情形不符，則證人陳明勝前揭證
      述及所拍攝照片，自無從遽為對被告有利之認定。
    (八)依上所述，被告所辯，應係事後卸責之詞，不足採信，本
      件事證明確，被告過失傷害之犯行堪可認定，應依法論科
      。
三、核被告甲○○所為，係犯刑法第二百八十四條第一項前段因
    過失傷害人罪。被告於車禍發生後，在偵查犯罪職權之公務
    員查知犯人前，向到場警員坦承肇事，自首而接受審判等情
    ，有雲林縣警察局臺西分局道路交通事故肇事人自首情形紀
    錄表一份（見警卷第十六頁）附卷可參，併予依法減輕其刑
    。再被告所為犯行，係於中華民國九十六年四月二十四日前
    ，而無該減刑條例第三條不得減刑事由，符減刑規定，依法
    減其宣告刑。
四、原審以被告罪證明確，適用刑法第二百八十四條第一項前段
    、第六十二條前段、第四十一條第一項前段，刑法施行法第
    一條之一第一項、第二項，中華民國九十六年罪犯減刑條例
    第二條第一項第三款、第七條、第九條，並審酌被告尚無任
    何前科，素行良好，就其教育程度，犯後不認犯行之態度等
    刑法第五十七條科刑事項，判處有期徒刑三月，減為有期徒
    刑一月又十五日，並諭知易科罰金以新臺幣一千元折算一日
    之折算標準。認事用法，核無不合，量刑亦堪認妥適。被告
    上訴意旨否認犯行，指摘原判決不當，為無理由，應予駁回
    。
據上論結，應依刑事訴訟法第三百六十八條，判決如主文。
本案經檢察官王碧霞到庭執行職務。
中    華    民    國    97    年    7     月    10    日
                  刑事第三庭  審判長法  官  陳義仲
                                    法  官  蔡勝雄
                                    法  官  蘇清水
以上正本證明與原本無異。
不得上訴。
                                    書記官  陳嘉琍
中    華    民    國    97    年    7     月    14    日
附錄：本案論罪科刑法條
中華民國刑法第284條（過失傷害罪）
因過失傷害人者，處6月以下有期徒刑、拘役或5百元以下罰金，
致重傷者，處1年以下有期徒刑、拘役或5百元以下罰金。
從事業務之人，因業務上之過失傷害人者，處1年以下有期徒刑
、拘役或1千元以下罰金，致重傷者，處3年以下有期徒刑、拘役
或2千元以下罰金。


司法院資訊處製作；財團法人民間司法改革基金會備份。
